臺灣苗栗地方法院民事判決　　　　　　　 99年度訴字第436號
原　　　告　Ａ女　　　
訴訟代理人　林富華律師
被　　　告　陳新堯　
上列當事人間請求侵權行為損害賠償事件，經本院刑事庭移送（
99年度附民緝字第1 號），本院於民國100 年2 月16日言詞辯論
終結，判決如下：
   主      文
被告應給付原告新臺幣捌拾萬零伍佰玖拾元及自民國九十二年七
月二十二日起至清償日止，按年息百分之五計算之利息。
原告其餘之訴駁回。
本判決第一項於原告以新臺幣貳拾陸萬柒仟元為被告供擔保後得
假執行，但被告如以如主文第一項所示之本金為原告預供擔保後
，得免為假執行。
原告其餘假執行之聲請駁回。
   事實及理由
一、原告主張：
(一)、緣被告於民國（以下）91年10月7 日凌晨3 時許，駕駛竊盜
    所得車號：JF-7110 號自小客車，行經苗栗縣頭份鎮○○街
    「紫月風城檳榔攤」附近近時，發現正欲等待友人楊程皓騎
    乘機車前來搭載之A 女（真實姓名、年籍均詳卷內對照表）
    在道路邊步行，，竟基於妨害自由之犯意強行將A 女拉上車
    ，剝奪A 女之行動自由，並挾持載往多處（含苗栗縣獅潭村
    仙山地區、同縣頭份鎮、同縣三灣鄉及新竹縣尖石鄉等地）
    。嗣於同日下午3 時30分許，被告竟基於妨害性自主之犯意
    ，將車駛往新竹縣峨眉湖路旁竹林對A 女強制性交得逞。
(二)、被告前揭強制性交之不法侵害原告A 權利之行為，業經本院
    以99年度訴緝字第13號刑事判決有罪在案並確定，是被告爰
    依民法第184 條第1 項前段、193 條第1 項、第195 條第1
    項之規定，各請求被告賠償下列金額：
１、醫療費用：
    原告遭受被告剝奪行動自由及性侵害，嗣經其釋放後使得前
    往醫院驗傷，因而支出590 元。
２、增加生活上所需之費用：
    案發時原告係二專在學學生，因家住新北市而租屋於學校附
    近，案發後待A 女心情較平復時，原預計91年10月14開始回
    校上課，但同學告知仍有看到被告在學校附近徘徊，因而延
    至91年10月21日始回校上課。此外基於自身安全及學校課程
    安排等問題，原告每周各2 次往返住家與學校之間，並均由
    專人接送。每一單程計程車車資2,100 元，每周各2 次往返
    ，共4 趟單程，期間自91年10月21日至92年5 月31日止，計
    支出23萬5200元（計算式2, 100 元 ×4 次×4 周×7 月＝
    235,200 元）
３、精神慰撫金：
    衡之原告案發時僅19歲，在就學期間遭逢此事，致學科中有
    一科目須重修，且人格發展及人際關係均受重創，身心俱疲
    ，未來交友、結婚均須克服身心障礙等情，爰訴請被告給付
    150 萬元，以資慰藉。
(四)、對被告抗辯之陳述：否認原告所述與刑事判決認定事實不符
    之情節。
(五)、聲明：
１、被告應給付原告173 萬5790元，及自起訴狀繕本送達翌日(
    即92年7 月22日) 起至清償日止，按年利率百分之五計算之
    利息。
２、訴訟費用由被告負擔。
３、原告願供擔保，請准宣告假執行。
二、被告則以：
(一)、被告和原告發生關係前一天至頭份喝酒，回家路途見原告在
    檳榔攤旁好像在等人，之後原告與被告四處遊玩，原告也有
    留電話給被告，並告知被告其與男友吵架。被告並沒有用任
    何的暴力行為對待原告，且我們是在車上發生關係，按理原
    告身上應該會有傷痕，但事實上並沒有傷痕。又被告曾帶原
    告去很多公共場所，其間原告可以離開，但是原告卻沒有這
    樣做。被告之所以認罪協商係因為不希望影響到被害人，另
    長期訴訟亦對被告家庭生活有影響，另外被告亦有80幾歲的
    母親和一位就讀國中的女兒待扶養，被告在經濟上沒有辦法
    賠償原告這麼多錢。
(二)、被告否認前開刑事案件行為後，仍有至原告就讀學校附近出
    入。
(三)、聲明：
１、請求駁回原告之訴。
２、訴訟費用由原告負擔。 
三、兩造不爭執事項：
(一)、臺灣苗栗地方法院99年訴緝字第13號刑事判決業已確定。
(二)、被告職業為建築工地之工人，教育程度為專科畢業，服刑前
    年收入約為70萬元，並無不動產及大額存款；原告職業為公
    司行號的從業人員，教育程度為專科畢業，年收入約為60萬
    元，並無不動產及大額存款。
(三)、原告因本件支出之醫療費用為590元
四、法院之判斷：
(一)、原告主張被告對其強制性交之前開事實，業據被告於本院99
    年度訴緝字第13號刑事案件行準備程序及審理時坦承不諱，
    與該案證人葉雲明、A 女、林尚儒、徐震東：徐彩分、楊程
    皓、謝易庭等人證述之情節相符，此經本院調取本院99年度
    訴緝字第13號刑事卷宗後核明無訛，足認被告於本院行準備
    程序及審理時之自白與事實相符，應可信為真實。被告嗣後
    所辯其未對原告強制性交等語，並非可採。
(二)、按因故意或過失，不法侵害他人之權利者，負損害賠償責任
    。不法侵害他人之身體、健康、名譽、自由、信用、隱私、
    貞操，或不法侵害其他人格法益而情節重大者，被害人雖非
    財產上之損害，亦得請求賠償相當之金額，民法第184 條第
    1 項前段、第195 條第1 項定有明文。本件原告對被告實行
    前開妨害性自主之行為，自係故意不法侵害原告之人身權，
    自應就原告所受損害負賠償之責。茲就原告所受損害審酌如
    下：
１、醫療費用部分：
    原告主張因被告之侵權行為，至醫院驗傷，並支出醫療費用
    590 元，業據其提出財團法人為恭醫院醫療費用收據影本1
    紙為證，經核均屬必要之醫療支出，且為被告所不爭執，是
    堪信為真實。其請求被告給付此部分之費用，係屬有據。
２、增加生活上所需費用部分：
、按當事人主張有利於己之事實者，就其事實有舉證之責任，
    民事訴訟法第277 條前段定有明文；又民事訴訟如係由原告
    主張權利者，應先由原告負舉證之責，若原告先不能舉證，
    以證實自己主張之事實為真實，則被告就其抗辯事實即令不
    能舉證，或其所舉證據尚有疵累，亦應駁回原告之請求，最
    高法院著有17年上字第917 號判例足資參照。則原告依據侵
    權行為規定，請求被告賠償其所受之損害，自屬有據。至相
    關損害及金額，係原告主張有利於己之事實，應由原告負舉
    證責任。
、原告主張被告曾於案發後仍至原告就讀學校附近徘徊，致其
    上課需由專人接送一情，被告否認之。又原告並無提出任何
    證據，亦於本院言詞辯論程序時陳明，其就增加生活費用部
    分難以舉證，是此部分主張尚難採信。其其請求被告給付此
    部分之費用23萬5200元，核屬無據。
３、精神慰撫金部分：
    原告因被告前開妨害性自主之行為，致身體受有侵害，精神
    上亦受有極大痛苦，揆諸上揭規定，原告自得請求被告賠償
    非財產上之損害，即給付相當之精神慰撫金。按計算非財產
    上之損害賠償應以實際加害之情形、被害人所受精神上痛苦
    之程度、賠償權利人之身份地位、經濟能力，並斟酌賠償義
    務人之經濟狀況、可歸責之程度等定之。有關此一酌定精神
    慰撫金事項，有本件兩造所不爭執之事項(二)可資斟酌。本院
    審酌原告於案發時年僅19歲，被告竟以違反其意願之方法而
    為強制性交之行為，對原告生理及心理上所造成之影響極鉅
    ，復考量前開兩造之身分、地位、經濟能力等相關資料，認
    原告請求被告應賠償精神慰撫金以80萬元為適當；逾此部分
    請求，則為無理由，不應准許。
(三)、綜上所述，原告依據侵權行為之法律關係，請求被告應給付
    80萬0590元，及自92年7 月22日即刑事附帶民事起訴狀繕本
    送達翌日（見92年度附民字第53號卷宗第13頁）起至清償日
    止，按年息百分之5 計算之利息，為有理由，應予准許，逾
    此之請求，即屬無據，應予駁回。
(四)、原告陳明願供擔保以代釋明，聲請宣告假執行，經核其勝訴
    部分，並無不合，爰酌定相當之擔保金額宣告之；至其敗訴
    部分，其假執行之聲請已失所依據，應予駁回。又核本件有
    准被告預供擔保免為假執行之必要，爰依民事訴訟法第392
    條第2 項規定以職權宣告被告預供相當之擔保而免為假執行
    。
(五)、本件事證已臻明確，兩造其餘主張、陳述與舉證，經審酌與
    本院前開判斷不生影響，爰不再予逐一論述，附此敘明。
(六)、本件為刑事附帶民事訴訟案件，由刑事庭移送本庭審理，依
    刑事訟訴法第504 條第2 款規定，免納裁判費，是本院不於
    主文中就訴訟費用之負擔併予裁判，併予敘明。
中    華    民    國  100     年    3     月    1     日
                      民事庭  法  官  羅  永  安 
以上正本係照原本作成。
如對本判決上訴，須於判決送達後20日內向本院提出上訴狀。
如委任律師提起上訴者，應一併繳納上訴審裁判費。
中    華    民    國  100     年    3     月    1     日
                              書記官  張  哲  豪